【裁判字號】    89,台上,7153
【裁判日期】    891124
【裁判案由】    常業竊盜
【裁判全文】
最高法院刑事判決                              八十九年度台上字第七一五三號
    上  訴  人  甲○○
右上訴人因常業竊盜案件，不服台灣高等法院中華民國八十九年九月一日第二審更審
判決（八十七年度上更(二)字第四四四號，起訴案號：台灣桃園地方法院檢察署八十二
年度偵字第五九七六號、第八二○一號、第八三四四號、第九九○一號），提起上訴
，本院判決如左：
    主  文
上訴駁回。
    理  由
按刑事訴訟法第三百七十七條規定，上訴於第三審法院，非以判決違背法令為理由，
不得為之。是提起第三審上訴，應以原判決違背法令為理由，係屬法定要件。如果上
訴理由狀並未依據卷內訴訟資料，具體指摘原判決不適用何種法則或如何適用不當，
或所指摘原判決違法情事，顯與法律規定得為第三審上訴理由之違法情形，不相適合
時，均應認其上訴為違背法律上之程式，予以駁回。本件原判決依憑共同被告江耀榮
、廖德世、邱鴻浩之供述，證人林金秀、葉志昇之證言，被害人魏賢信、金仁瑞、麥
毅良所供被害經過，卷附之理賠證明單、領回贓物收據、失竊報警資料、車籍資料、
汽車新領牌照登記書及各項異動登記書、汽車引擎號碼電解採證照片，及上訴人甲○
○供認有其附表編號二及編號六所示之事實，據以認定上訴人有其事實欄及附表所載
之犯行。對於上訴人否認有該附表編號一、三、四、五所示之犯罪事實所為之辯解，
認與事實不符，不足採信，上訴人與江耀榮、廖德世、邱鴻浩、賴忠山間，均有犯意
之聯絡及行為之分擔，均為共同正犯，皆依調查所得之卷證資料，逐一於理由欄內詳
加指駁及說明。因將第一審判決關於竊盜部分撤銷，改判依牽連犯從一重仍論處上訴
人共同以犯竊盜罪為常業罪刑（處有期徒刑三年，並於刑之執行前令入勞動場所強制
工作三年）。上訴意旨略謂：依原判決附表編號一、三、四、五、六「套車方式」欄
所載，上訴人均係「唆使」江耀榮、廖德世竊取汽車，供上訴人加以「套裝」出售，
理由欄亦引用江耀榮、廖德世有關「誘使」、「教導」等供述，則不論「誘使」、「
教導」或「唆使」，概屬教唆之意思，上訴人應屬教唆犯，又原判決理由欄既認江耀
榮、廖德世將竊得之汽車，以每輛新台幣（下同）二萬元至四萬元代價供上訴人「套
車」，顯係銷贓予上訴人，該等竊車行為與上訴人無關，乃原判決竟認上訴人係竊盜
罪之共同正犯，有判決所載理由矛盾及適用法則不當之違背法令；上訴人與鴻純小客
車租賃公司負責人邱鴻浩間，堪認祇有汽車之買賣關係，如認上訴人有原判決附表編
號三、六所示之犯行，亦僅係出售贓車予邱鴻浩，另邱鴻浩向賴忠山購買原判決附表
編號五所示車號0000000號事故車，尤與上訴人無涉，原判決認上訴人與邱鴻
浩、賴忠山為共同正犯，未於理由欄說明其理由，有判決不載理由之違法；供行竊用
之鉗子、起子，乃一般家庭日常用具，並非兇器，原判決竟認係帶兇器竊盜，有適
用法則不當之違法云云。惟查本院為法律審，依刑事訴訟法第三百九十四條第一項前
段規定，應以第二審判決所確認之事實為基礎，據以判斷第二審判決是否違背法令。
又刑法第二十九條第一項之教唆犯，係指僅有教唆他人犯罪之行為而言；至以自己共
同犯罪之意思，參與實施犯罪構成要件以外之行為，或以自己共同犯罪之意思，事先
同謀，而由其中一部分人實施犯罪之行為者，均為同法第二十八條之共同正犯，應就
全部行為同負其責任。本件原判決於事實欄內，業已確認上訴人係捷運汽車修理廠之
負責人，為謀取暴利，意圖為自己不法之所有，以竊車加以「套車」，即先收購事故
汽車之車籍資料，再竊取同型號之汽車，將引擎號碼磨平，重新打造與事故車之車籍
資料相符之引擎號碼，再重新領取車牌等方式拼裝套車出售為常業，與邱鴻浩、賴忠
山、江耀榮、廖德世均有犯意聯絡，先由上訴人本人或由邱鴻浩、賴忠山收購發生車
禍之事故車，取得車籍資料，再由上訴人本人行竊他人汽車，或由江耀榮、廖德世下
手行竊與前所購事故車同車型之他人汽車，交由上訴人「套車」出售等情，理由欄內
，除詳述其所憑之證據，復於該理由欄三－(四)，就上訴人係以自己共同犯罪之意思，
事先合意同謀，推由江耀榮、廖德世實施竊車供其套裝贓車出售，上訴人與江耀榮、
廖德世間，顯有犯意之聯絡及行為之分擔，而邱鴻浩、賴忠山事先收購事故車供上訴
人「套車」之用，雖未直接參與竊車行為，仍均係以自己共同犯罪之意思參與部分之
行為，與上訴人間，顯亦有犯意之聯絡及行為之分擔，皆為共同正犯，業已詳加說明
。至原判決於事實及附表或引用江耀榮、廖德世之供述，有所謂以數萬元代價「唆使
」或「誘使」、「教導」江耀榮、廖德世竊取汽車，或由上訴人「唆使」賴忠山先向
彭秀萍收購事故車等語之記載，僅在說明上訴人與其他共同正犯江耀榮等人間，事先
共同謀議經過與如何分贓情形而已。從形式上審查，顯無上訴意旨所謂判決不載理由
與理由矛盾及適用法則不當之違背法令情形。又刑法第三百二十一條第一項第三款所
稱之兇器，係指行竊時所帶之物，在客觀上顯然具有行兇之危險性者，即足當之。
原判決於理由欄三－(一)，說明上訴人及共同正犯江耀榮、廖德世帶螺絲起子、鉗子
為行竊工具，該等工具在客觀上足以對人體、生命構成威脅，屬帶兇器竊盜，於法
並無不合。況原判決係認上訴人以犯竊盜罪為常業，依刑法第三百二十二條之常業竊
盜罪論處，不論其以之為常業所犯之竊盜罪，係普通竊盜罪或加重竊盜罪，皆不受影
響。自不容上訴意旨，憑個人主觀意見認非屬兇器即漫加指摘。依上開說明，上訴意
旨，置原判決所確認之事實及已於理由欄詳加明之事項於不顧，徒以自己之說詞，
任意爭論，皆顯非適法之第三審上訴理由，為違背法律上之程式，應予駁回。
據上論結，應依刑事訴訟法第三百九十五條前段，判決如主文。
中      華      民      國    八十九    年     十一     月    二十四    日
                              最高法院刑事第一庭
                                  審判長法官  施  文  仁
                                        法官  張  淳  淙
                                        法官  林  永  茂
                                        法官  蕭  仰  歸
                                        法官  花  滿  堂
      右正本證明與原本無異
                                              書  記  官
中      華      民      國    八十九    年     十一     月    二十九    日


司法院資訊處製作；財團法人民間司法改革基金會備份。
